【裁判字號】    99,易,484
【裁判日期】    990413
【裁判案由】    傷害
【裁判全文】
臺灣臺中地方法院刑事判決               99年度易字第484號
公  訴  人  臺灣臺中地方法院檢察署檢察官
被      告  甲○○
上列被告因傷害案件，經檢察官提起公訴（98年度偵字第24821
號），本院判決如下：
    主    文
甲○○無罪。
    理    由
一、公訴意旨略以：被告甲○○於民國98年9月3日13時許，在臺
    中縣太平市○○路往太平路方向，與丙○因行車糾紛而起口
    角衝突，丙○遂一路尾隨甲○○至中平路與中平九街口，在
    北天宮廣場前，兩人再度起衝突，因丙○徒手毆打甲○○，
    兩人因而發生拉扯，甲○○竟基於傷害之犯意，亦徒手毆打
    丙○，致丙○受有右手小指挫傷並鎚形手指（伸指肌腱斷裂
    ）、右膝擦傷等傷害，因認被告甲○○涉犯刑法第277條第1
    項之傷害罪嫌。
二、按犯罪事實應依證據認定之，無證據不得認定犯罪事實；不
    能證明被告犯罪者，應諭知無罪之判決，刑事訴訟法第154
    條第2項、第301條第1項分別定有明文。又認定不利於被告
    之事實，須依積極證據，苟積極證據不足為不利於被告事實
    之認定時，即應為有利於被告之認定，更不必有何有利之證
    據；認定犯罪事實所憑之證據，雖不以直接證據為限，間接
    證據亦包括在內，然而無論直接或間接證據，其為訴訟上之
    證明，須於通常一般之人均不致有所懷疑，而得確信為真實
    之程度者，始得據為有罪之認定，若其關於被告是否犯罪之
    證明未能達此程度，而有合理性懷疑之存在，致使無從形成
    有罪之確信，根據「罪證有疑，利於被告」之證據法則，即
    不得遽為不利於被告之認定。且刑事訴訟法第161條第1項規
    定：檢察官就被告犯罪事實，應負舉證責任，並指出證明之
    方法。因此，檢察官對於起訴之犯罪事實，應負提出證據及
    說服之實質舉證責任。倘其所提出之證據，不足為被告有罪
    之積極證明，或其指出證明之方法，無從說服法院以形成被
    告有罪之心證，基於無罪推定之原則，自應為被告無罪判決
    之諭知，亦有最高法院92年度臺上字第128號判例意旨可資
    參照。復按告訴人之指訴係以使被告受刑事訴追為目的，是
    其陳述是否與事實相符，仍應調查其他證據以資審認，必被
    害人所述被害情形，無瑕疵可擊，且就其他方面調查，又與
    事實相符，始足據為有罪判決之基礎（最高法院52年度臺上
    字第1300號判例要旨、81年度臺上字第3539號、83年度臺上
    字第989號裁判可資參照）。
三、證據能力之說明：按現行刑事訴訟法為保障被告之反對詰問
    權，排除具有虛偽危險性之傳聞證據，以求實體真實之發見
    ，於該法第159條第1項明定被告以外之人於審判外之言詞或
    書面陳述，除法律有規定者外，不得作為證據。又被告以外
    之人於審判外之陳述，雖不符前4條之規定（即刑事訴訟法
    第159條之1至同條之4），而經當事人於審判程序同意作為
    證據，法院審酌該言詞陳述或書面陳述作成時之情況，認為
    適當者，亦得為證據；當事人、代理人或辯護人於法院調查
    證據時，知有第159條第1項不得為證據之情形，而未於言詞
    辯論終結前聲明異議者，視為有前項之同意，刑事訴訟法第
    159條之5定有明文。本件被告除爭執證人趙健助之警訊筆錄
    ，不同意引為證據外，並未就其餘卷內證據資料之證據能力
    有所爭執，且迄於言詞辯論終結前，均未對其他證據主張有
    刑事訴訟法第159條第1項不得為證據之情形，是應認已同意
    下列卷內證據中屬被告以外之人於審判外所為之陳述部分均
    得作為證據，且經本院審酌後，認無不適當之情形，應認本
    案調查之卷內證據均有證據能力，合先敘明。
四、公訴人認被告甲○○涉犯上開傷害罪嫌，無非以告訴人丙○
    之指訴及其國軍臺中總醫院附設民眾診療服務處診斷證明書
    為其論據，然訊據被告甲○○雖坦承於上開時間、地點與告
    訴人丙○因行車發生糾紛之情事，但堅詞否認有傷害丙○之
    行為，辯稱：其係遭丙○毆打，沒有動手互毆，也沒有防衛
    或拉扯等情。而本院查：
（一）告訴人丙○於警訊中先稱，其遭毆打之情節為：「當時是
      因為騎機車左轉未打方向燈而與甲○○發生口角糾紛，我
      愈聽愈不高興，我作勢要打她。然後在北天宮前廣場旁賣
      水果的一位不知名男子，從後面勒住我的脖子，兩個人將
      我壓在地上打」、「當時我被勒住脖子，甲○○就雙手一
      直對我拍打，我能作的動作就是一直擋，所以導致我的右
      手小指挫傷伴鎚形手指（伸指肌腱斷裂）。然後，就將我
      推倒在地上，導致我的右膝擦傷」（警卷第7頁背面）云
      云。據其上開陳述，係遭一名男子自後面勒住脖子，而甲
      ○○則係以雙手「拍打」他。且稱，兩人將他壓在地上打
      ，又稱，將他推倒在地上。然而到了檢察官偵查中，丙○
      又稱：「其實是甲○○毆打我，我只是徒手抵擋打到甲○
      ○」、「她跟她父親兩個徒手對我拳打腳踢」（偵卷第8
      頁）云云，一面說是甲○○動手，一面卻又說是甲○○與
      他父親一起打人；前面說是甲○○用雙手拍打，後面卻又
      說被「拳打腳踢」；一下子說是「被壓在地上打」，一下
      子又稱「被推倒在地上」。其指訴情節前前後後、反反覆
      覆，自相矛盾。
（二）再據告訴人丙○所提出之國軍臺中總醫院附設民眾診療服
      務處診斷證明書固記載：「1、右手小指挫傷併鎚形手指
      （伸指肌腱斷裂）2、右膝擦傷」等傷勢，然其上之診療
      期日卻係98年9月8日，距離案發日期已經過5日之遠。本
      院為求慎重，依職權向國軍臺中總醫院調閱告訴人丙○自
      案發之98年9月3日起至98年9月8日止之病歷，乃該院以99
      年3月1日醫中企管字第0990000843號函檢附告訴人之病歷
      資料，亦僅只該98年9月8日之就診紀錄，而別無其他就診
      情事。然而，以告訴人所受肌腱斷裂之傷害，竟於5日之
      後始前往就醫，顯與常情不符。再者，依告訴人上開指訴
      遭毆打之情節，係遭人「從後面勒住脖子」、被「壓在地
      上打」、被「拳打腳踢」，然其所受傷害部位，卻是「右
      小指」，實在令人難以想像遭人如此傷害之下，受傷的部
      位竟然是人體四肢末端之小指處。顯然，此診斷證明書所
      記載之傷勢，與告訴人指訴之情節不符。更遑論其就診日
      期與案發日期相距已間隔5日，本院實無法以案發5日後之
      就診紀錄，遽認為診斷證明書上記載之傷勢，即為5日前
      被告所造成，此難以作為當日告訴人確遭被告毆打成傷之
      證據。
五、綜上所述，公訴人所舉之前揭證據，其為訴訟上之證明，尚
    難認已達通常一般之人均不致於有所懷疑，而得確信其為真
    實之程度者，尚無法充分證明被告確有對告訴人傷害之行為
    ，在公訴人起訴之證據已因有瑕疵，不足以證明被告犯罪之
    情形下，對於被告有利之證據部分，本院自無庸再為說明。
    此外，本院復查無其他積極證據，足資認定被告有公訴人所
    指訴之傷害犯行，則本件起訴證據既令人有不合理之懷疑，
    而致本院無法形成被告有罪之確切心證，自屬不能證明被告
    等犯罪，揆諸前開法條規定及判例意旨，自應諭知被告無罪
    ，以示審慎。
據上論斷，應依刑事訴訟法第301條第1項，判決如主文。
本案經檢察官乙○○到庭執行職務。
中    華    民    國    99    年    4    月    13     日
                  刑事第八庭    法  官  劉國賓
以上正本證明與原本無異。
如不服本判決應於收受判決後10日內向本院提出上訴書狀，並應
敘述具體理由；其未敘述上訴理由者，應於上訴期間屆滿後20日
內向本院補提理由書（均須按他造當事人之人數附繕本）「切勿
逕送上級法院」。
                                書記官  張隆成
中    華    民    國    99    年    4    月    13    日

司法院資訊處製作；財團法人民間司法改革基金會備份。
